【裁判字號】    89,上訴,1167
【裁判日期】    891031
【裁判案由】    殺人未遂
【裁判全文】
臺灣高等法院臺南分院刑事判決          八十九年度上訴字第一一六七號     潛
      上  訴  人
      即  被  告  乙  ○  ○
      指定辯護人  本院 法 官  甲  ○  ○
右列上訴人因殺人未遂案件，不服臺灣臺南地方法院八十九年度訴字第八三一號中華
民國八十九年八月十日第一審判決（起訴案號：臺灣臺南地方法院檢察署八十九年度
偵字第七一五三號），提起上訴，本院判決如左：
      主      文
原判決撤銷。
乙○○殺人未遂，累犯，處有期徒刑伍年陸月。
      事      實
一、乙○○曾於民國（下同）八十四年間因竊盜罪，經本院判處有期徒刑一年確定，
    於八十七年八月三十一日執行完畢，仍不思悔改，復於八十九年六月十四日凌晨
    三時許，在台南縣永康市○○○路三○一號前，因細故與丙○○發生爭執，竟基
    於殺人之犯意，至附近之復華夜市內『華仔』羊肉攤上拿取菜刀一把，再折回該
    處，以左手持菜刀正面朝丙○○之頸部砍去，幸丙○○及時躲避，僅傷及其緊靠
    右耳後之頭部，並因雙方搶奪菜刀，造成丙○○左手掌虎口部位受傷，受有頭皮
    枕部撕裂傷十公分×二公分×二至二．五公分、左手掌撕裂傷三至三．五公分、
    ×○．二公分×○．二公分，及時送醫始免於難。
二、案經丙○○訴由台南縣警察局永康分局報告臺灣臺南地方法院檢察署檢察官偵查
    起訴。
      理      由
一、訊據上訴人即被告乙○○矢口否認有殺人未遂犯行，辯稱：伊無殺人意思，是雙
    方拉扯時割傷丙○○云云。
二、前揭時地，被告持菜刀朝丙○○之頸部砍去，因丙○○及時躲避，僅傷及其緊靠
    右耳後之頭部，並因雙方搶奪菜刀，造成丙○○左手掌虎口部位受傷之事實，業
    據被害人丙○○於警訊時及檢察官偵查中指訴甚詳，被告亦不否認持菜刀砍向被
    害人等情，而被害人丙○○上開傷害，並有診斷證明書影本在卷可稽，復有被告
    行兇之菜刀一把扣案資佐證，事證已臻明確。查扣案之菜刀極其鋒利，以之砍向
    人之頭、頸部，足以致人於死，乃被告所能認識，而被告與被害人無深仇大恨，
    被告竟先至附近之復華夜市內『華仔』羊肉攤上拿取菜刀一把，預藏身邊，再去
    找被害人，持客觀上足以危害人之身體、生命之菜刀，朝向被害人頭、頸部等要
    害砍去，並於偵查中供稱：持菜刀是準備砍殺被害人等語，足認被告顯有置人於
    死之故意，何況偵查中經檢察官當庭勘驗，被告體型較被害人高大，無需持刀即
    足以威嚇被害人，益證被告係基於殺人犯意，縱令被害人因及時送醫，倖未發生
    死亡結果，被告仍難辭殺人未遂罪責。被告所辯無殺人意思乙節，顯係卸責之詞
    ，不足採信，其殺人未遂犯行，堪以認定。
三、核被告所為，係犯刑法第二百七十一條第二項、第一項之殺人未遂罪。被告曾於
    八十四年間因竊盜罪，經本院判處有期徒刑一年確定，於八十七年八月三十一日
    執行完畢，有臺灣高等法院被告全國前案紀錄表可稽，五年內再犯本件之有期徒
    刑以上之罪，為累犯，除其中最重法定本刑死刑、無期徒刑部分，依法已不得加
    重外，其餘部分應加重其刑。被告雖已著手於上開殺人行為之實施，惟尚未發生
    犯罪結果，其行為仍止於未遂階段，依刑法第二十六條前段之規定，按既遂犯之
    刑減輕之。原審以被告罪證明確，因予論罪科刑，固非無見；惟查(一)被告否認有
    殺人犯意，原判決理由欄未詳予說明憑以認定被告具有殺人犯意之證據，即認被
    告構成殺人未遂罪，顯有理由未備之違誤。(二)又殺人罪法定本刑為死刑、無期徒
    刑，被告縱屬累犯，該部分依法亦不得加重，原判決未採法定本刑為死刑、無期
    徒刑部分除外，一律予以加重，亦有不當。被告上訴意旨，否認犯罪，雖無足取
    。惟原判決既有可議，自屬無可維持，應由本院撤銷改判之。爰審酌被告之品性
    、犯罪之動機、目的、手段、所生危害、及犯罪後之態度等一切情狀，量處有期
    徒刑五年六月，以資懲儆。扣案之菜刀一把，雖係被告案發時採以行兇殺人之工
    具，然非被告所有，乃不予宣告沒收。
四、據上論斷，應依刑事訴訟法第三百六十九條第一項前段、第三百六十四條、第二
    百九十九條第一項前段，刑法第二百七十一條第二項、第一項、第二十六條前段
    、第四十七條，判決如主文。
本案經檢察官劉欽銘到庭執行職務。
中  華  民  國      八  十  九      年      十      月      三十一      日
                                臺灣高等法院臺南分院刑事第五庭
                                    審判長法官  茆    臺    雲
                                          法官  李    文    福
                                          法官  蔡    長    林
右正本證明與原本無異。
如不服本判決，應於判決送達後十日內向本院提出上訴狀，其未敘述理由者並應於提
出上訴狀後十日內向本院補提理由書（應附繕本）。
        法院書記官  李    培    薇
中  華  民  國      八  十  九      年     十一     月        二        日
附錄本案論罪科刑法條全文：
刑法第二百七十一條第二項、第一項：
第一項：殺人者，處死刑、無期徒刑或十年以上有期徒刑。
第二項：前項之未遂犯罪之。


司法院資訊處製作；財團法人民間司法改革基金會備份。
